【裁判字號】    92,台抗,26
【裁判日期】    920116
【裁判案由】    誣告聲請再審
【裁判全文】
最高法院刑事裁定                                  九十二年度台抗字第二六號
    抗 告 人
    即自訴人  丁○○
右抗告人因自訴被告丙○○等人誣告案件，不服台灣高等法院台中分院中華民國九十
一年十月二十九日駁回聲請再審之裁定（九十一年度聲再字第二五五號），提起抗告
，本院裁定如左：
    主  文
抗告駁回。
    理  由
本件原裁定以刑事訴訟法第四百二十二條第二款固規定受無罪或輕於相當之刑之判決
，而於訴訟上或訴訟外之自白，或發見確實之新證據，足認其有應受有罪或重刑判決
之犯罪事實者，得為受判決人之不利益聲請再審。惟所謂「輕於相當之刑之判決」其
輕重之分，乃罪名之輕重，而非指量刑之輕重而言；至所謂「確實之新證據」，乃指
依證據本身之形式觀察，無顯然之瑕疵，且足以動搖原確定判決而言。查抗告人即再
審聲請人丁○○以被告丙○○、戊○○、乙○○、甲○○等人共同涉有誣告之罪嫌，
向台灣台中地方法院提起自訴，經台灣台中地方法院於民國九十年十二月十九日以九
十年度自字第七六一號判決被告等人均無罪，抗告人不服提起上訴，經原審法院於九
十一年六月十三日以九十一年度上訴字第二八八號判決「原判決關於丙○○部分撤銷
。丙○○意圖他人受刑事處分，向該管公務員誣告，處有期徒刑捌月。其他上訴駁回
。」，抗告人及被告丙○○均不服提起上訴，經本院於九十一年八月一日以九十一年
度台上字第四三二四號判決駁回上訴確定。而原審法院上開確定判決認定被告丙○○
犯有誣告之罪行，係以：「被告丙○○曾親自參與托兒所轉讓事宜，其對該立案證書
係由劉景儒轉讓予抗告人繼續經營托兒所之用，且抗告人係基於讓渡契約關係而合法
持有之，自是知之甚詳。而被告丙○○於八十年九月三日，確有以神召會名義向台灣
台中地方法院檢察署具狀告訴抗告人犯有侵占前開立案證書罪嫌等情。經調閱該署八
十年度偵字第一二００七號卷宗，告訴狀上被告丙○○之簽名，其筆跡與原審法院卷
附之上開轉讓渡書正、背面、撤回信愛托兒所之設立申請書、九十一年三月五日訊問
筆錄、授權書等處簽名之筆跡，運筆習慣均相同，其中『萱』字之書寫習慣，尤為特
殊而相同，足證該告訴狀確為被告丙○○所親自簽名，其事後辯稱並無具狀告訴抗告
人侵占之行為，顯無足採。被告丙○○明知前開立案證書係抗告人本於契約關係合法
持有中，竟仍捏詞誣指抗告人係無權占有，涉有侵占罪嫌，事證明確，被告丙○○犯
行堪予認定」為由。此有前開判決三份在卷可考。抗告人所指原確定判決事實及理由
欄之認定與卷內所附證據不符，或於法無據之部分，不僅與刑事訴訟法第四百二十二
條第二款所定之再審條件不合，且原確定判決認定被告丙○○犯有刑法第一百六十九
條第一項之誣告罪，乃以「被告丙○○明知立案證明書係由抗告人合法持有，竟基於
誣告之犯意，向台灣台中地方法院檢察署具狀告訴抗告人侵占」為論罪之依據，與抗
告人所指稱「被告丙○○是否為神召會之代表人」、「劉景儒有無權利出賣信愛托兒
所」無關。而被告丙○○確有具狀向台灣台中地方法院檢察署告訴抗告人涉嫌侵占一
案，已如上所述，抗告人爭執「告訴狀並無被告丙○○之簽名」云云，自屬無據。抗
告人雖又舉被告乙○○之所辯，主張被告戊○○、乙○○、甲○○與被告丙○○應係
誣告罪之共同正犯。惟觀之被告乙○○之所辯，僅係陳述如何接受委託，代為處理神
召會與抗告人之間之訴訟，尚不足以認定被告戊○○、乙○○、甲○○與丙○○有何
共同之犯意聯絡與行為分擔。至抗告人指稱原確定判決之法院並未傳訊被告戊○○、
甲○○到庭，顯有未盡調查之情事。然查，原確定判決已說明認定被告戊○○、甲○
○無誣告犯行之理由，縱未傳訊渠等二人到庭，亦無違誤之處。抗告人臚列之其他各
項理由，認應依法對被告等從重量刑。惟揆諸前開說明，量刑之輕重並非為被告之不
利益聲請再審之理由，故抗告人此部分之主張亦不足採。綜上所述，本件抗告人所舉
聲請再審之理由，核與上引法條所定並不相符。因認抗告人聲請再審為無理由，裁定
駁回。經核於法並無違誤。抗告意旨仍執其據以聲請再審之所謂新證據，指摘原裁定
駁回其再審之聲請，於法不合云云。經查原裁定已就抗告人所指之所謂新證據，經審
酌後，於理由內詳加說明。另抗告意旨其餘所指，原裁定亦已說明其不足為被告等不
利益聲請再審之理由。抗告為無理由，應予駁回。
據上論結，應依刑事訴訟法第四百十二條，裁定如主文。
中      華      民      國    九十二    年      一      月     十六     日
                              最高法院刑事第二庭
                                  審判長法官  陳  錫  奎
                                        法官  洪  清  江
                                        法官  李  伯  道
                                        法官  陳  世  雄
                                        法官  惠  光  霞
      右正本證明與原本無異
                                              書  記  官
中      華      民      國    九十二    年      一      月    二十二    日


司法院資訊處製作；財團法人民間司法改革基金會備份。
